【裁判字號】    89,易,1426
【裁判日期】    890614
【裁判案由】    誣告
【裁判全文】
臺灣臺中地方法院刑事判決                        八十九年度易字第一四二六號
    公  訴  人  臺灣臺中地方法院檢察署檢察官
    被      告  乙○○
右列被告因誣告案件，經檢察官聲請簡易判決處刑（八十九年度偵字第三二三○號）
，本院改依通常程序審理並判決如左：
    主  文
乙○○無罪。
    理  由
一、聲請意旨略以：被告乙○○原借用永昇交通股份有限公司（下稱永昇公司）名義
    請領之ＮＱ—五七號砂石拖車及車牌，於民國（下同）八十六年間結束營業時本
    應依約交還永昇公司，惟被告僅交還砂石拖車（即車斗），而將該車牌以新台幣
    （下同）七萬元出售予案外人柳秋永，嗣因柳秋永懸掛該ＮＱ—五七號車牌於其
    所有砂石拖車上駕駛時，屢次違規為警舉發，而遭開立違反道路交通管理事件通
    知單均寄至永昇公司，永昇公司負責人甲○○多次要求被告處理，被告明知該車
    牌並未遺失，竟告知甲○○該車牌已不在其身邊，請甲○○前往警局報案遺失，
    而利用不知情之甲○○之行為，於八十六年九月二十日向台中縣警察局清水分局
    梧棲分駐所報案遺失，誣指他人犯侵占遺失物罪，因認被告涉犯刑法第一百七十
    一條第一項未指定犯人誣告罪嫌等語。
二、按犯罪事實應依證據認定之，無證據不得推定其犯罪事實，又不能證明被告犯罪
    者，應諭知無罪之判決，刑事訴訟法第一百五十四條、第三百零一條第一項分別
    定有明文。本件訊之被告乙○○堅決否認有公訴人所指之誣告犯行，辯稱：伊業
    將該車牌出售予柳秋永，伊未要求甲○○謊報車牌遺失，並不知申報遺失之事等
    語。經查：公訴人認被告有其所指之犯行，無非以證人即永昇公司負責人甲○○
    於警訊中之證述及拖車新領牌證登記書影本、汽機車各項異動登記書影本、台中
    縣警察局車牌遺失電腦輸入單影本、交通部公路局台中區監理所八十九年一月二
    十四日函暨所附豐原監理站違反交通管理事件陳述單及舉發違反道路交通管理事
    件通知單各一紙為其依據，惟查：該ＮＱ—五七號車牌原登記為永昇公司所有（
    即俗稱靠行），嗣於八十四年間由被告出售予案外人柳秋永，柳秋永並將該車牌
    懸掛於己之拖車上駕駛，因而永昇公司職員丙○○屢次接獲該車牌之違規罰單，
    乃自行向台中縣警察局清水分局梧棲分駐所申報遺失等情，業據證人柳秋永於偵
    查中，證人甲○○及負責永昇公司車輛資料管理之職員丙○○於審理中均證述明
    確，證人甲○○證稱：「．．．因為罰單一直過來，我們總務（按指丙○○）才
    去報遺失，當時有沒有遺失我不清楚，我沒有叫丙○○去報遺失，因為是他承辦
    的業務範圍，他沒有找到被告，才去辦遺失的」、「因為是警察一直逼我（方於
    警訊中說被告叫我申報遺失），被告以前另外車牌有叫我報遺失，但這個車牌他
    沒有叫我報。」等語（見本院八十九年五月十九日審判筆錄），證人丙○○則證
    稱：「八十六年時，當時是在做清理時，有看到車斗，但沒看到車牌，因怕這車
    牌被拿去做非法之事，我有向監理站查詢，沒有被扣牌，我才主動去報遺失的，
    日期是八十六年九月二十日，這種報遺失的事我自己就可作決定。本件不是甲○○叫我去辦的，至於車牌與公司糾紛之事我並不清楚。在庭被告我不認識，他也
    不曾跟我講過話，報遺失是我主動去做，並非被告叫我去的」等語（見本院同年
    六月二日審判筆錄），本院參酌上開台中縣警察局車牌遺失電腦輸入單上載報案
    人確為證人丙○○等情無誤，有該電腦輸入單影本一件在卷，及證人丙○○與被
    告間並不相識，要無迴護被告之理，足見被告所辯其並未利用證人甲○○向警方
    報案而誣告等語，應係實情，堪以採信。此外，並有拖車新領牌證登記書影本、
    汽機車各項異動登記書影本、臺灣省臺中縣政府營利事業登記證影本、台中縣警
    察局車牌遺失電腦輸入單影本、交通部公路局台中區監理所八十九年一月二十四
    日函暨所附豐原監理站違反交通管理事件陳述單及舉發違反道路交通管理事件通
    知單各一紙在卷可稽，至於證人甲○○於警訊中雖陳稱係被告要其報案等語，惟
    此與其於本院審理時所證之證詞不符，且與證人丙○○證述之情節及卷附之台中
    縣警察局車牌遺失電腦輸入單上所載之內容不符，應非實情，自應以其於本院審
    理時所證述之情節較符實情，尚難以證人甲○○警訊中不實之證詞，即認被告有
    誣告之犯行。至被告是否有權將該車牌售予柳秋永及甲○○就買賣車牌之事知情
    與否，要屬被告與永昇公司間之民事糾紛，與本件判斷被告是否構成利用不知情
    之他人犯誣告罪之間接正犯之事實無涉。綜上，本件從公訴人所憑之證據觀之，
    自尚不足以證明被告有其所指之誣告犯行，此外，復查無其他任何積極證據，足
    資證明被告有何利用他人而為誣告之犯行，則揆諸首開說明，自屬不能證明被告
    有公訴人所指之誣告犯行，既不能證明被告犯罪，應諭知被告無罪之判決。
據上論斷，應依刑事訴訟法第四百五十二條、第三百零一條第一項，判決如主文。
中    華    民    國      八十九      年      六      月      十四      日
                                        法  官    李  國  增
右正本證明與原本無異。
如不服本判決，應於送達後十日內向本院提出上訴狀（須附繕本），上訴於台灣高等
法院台中分院。
            書記官
中    華    民    國      八十九      年      六      月      十四      日


司法院資訊處製作；財團法人民間司法改革基金會備份。
